【裁判字號】    99,訴,675
【裁判日期】    991011
【裁判案由】    偽造文書
【裁判全文】
臺灣高雄地方法院刑事判決               99年度訴字第675號
公  訴  人  臺灣高雄地方法院檢察署檢察官
被      告  丙○○
            乙○○
上二人共同
選任辯護人  周進田律師
上列被告等因偽造文書案件，經檢察官提起公訴（99年度偵字第
1931號），本院判決如下：
    主  文
丙○○、乙○○共同犯行使偽造私文書罪，各處有期徒刑月、
伍月，如易科罰金，均以新臺幣壹仟元折算壹日。均緩刑年，
並各向公庫支付新臺幣萬元、伍萬元。偽造之「甲○○」簽名
貳枚及指印柒枚，均沒收。
    事  實
一、丙○○、乙○○分別係陸軍步兵訓練指揮部暨步兵學校班總
    隊部學生第三大隊第十三中隊一兵文書及中士助教。緣至該
    中隊接受T74 排用機槍專長訓練之二兵甲○○，因病至署立
    桃園醫院住院治療，導致請假時數超過訓練時數6 分之1 ，
    依步兵學校學員生學則暨管理手冊之規定需辦理退訓，該中
    隊之中隊長李勇成上尉遂責由丙○○、乙○○辦理甲○○退
    訓事宜。詎丙○○、乙○○在未得甲○○之同意下，竟共同
    基於行使偽造私文書之犯意聯絡，於民國97年8 月1 日某時
    許，在位於高雄縣鳳山市之陸軍步兵訓練指揮部暨步兵學校
    辦公室內，由丙○○接續在該中隊退訓晤談紀錄及學員生退
    訓切結書上，偽造甲○○之簽名各1 枚，並由乙○○以按捺
    自己指印之方式，在上開文書上接續偽造甲○○之指印各6
    枚及1 枚，而共同偽造上開文書後，復將上開文書作為陸軍
    步兵訓練指揮部暨步兵學校班總隊部在訓學員生修業期間辦
    理退學（訓）、開除學籍處分作業表之附件，推由丙○○持
    交給不知情之中隊長李勇成蓋章後，再逐級轉呈予不知情之
    步兵學校訓練處相關承辦人員審核及核判後，完成甲○○之
    退訓程序，而行使上開偽造之退訓晤談紀錄及切結書，足生
    影響於步兵學校對於兵員退訓之正確管理及甲○○之權益。
    嗣因甲○○於97年8 月8 日接獲退訓通知後，發覺其並未於
    上開退訓晤談紀錄及切結書上簽名及按捺指印，而向相關單
    位反應，始查悉上情。
二、案經國防部南部地方軍事法院移送臺灣高雄地方法院檢察署
    檢察官偵查起訴。
    理  由
壹、程序部分（證據能力之審查）：
    按被告以外之人於審判外之陳述，雖不符刑事訴訟法第 159
    條之1 至第159 條之4 之規定，而經當事人於審判程序同意
    作為證據，法院審酌該言詞陳述或書面陳述作成時之情況，
    認為適當者，亦得為證據；當事人、代理人或辯護人於法院
    調查證據時，知有第159 第1 項不得為證據之情形，而未於
    言詞辯論終結前聲明異議者，視為有前項之同意，刑事訴訟
    法第159 條之5 定有明文。本件所援引之以下各項證據（詳
    後述），固有部分屬傳聞證據，然公訴人、被告及辯護人於
    本院調查證據時，均知有前開第159 第1 項不得為證據之情
    形，被告及辯護人均表示同意作為證據使用（見本院審訴卷
    第21頁），且於言詞辯論終結前，均未聲明異議，本院審酌
    該等證據作成時之狀況，並無違法取證之情事，且無不宜作
    為證據之情形，依前開說明，爰認均有證據能力，合先敘明
    。
貳、實體部分：
一、上揭犯罪事實，業據被告丙○○、乙○○於本院審理時均坦
    承不諱（見本院訴字卷第80頁），核與證人即被害人甲○○
    於軍事檢察官偵查、檢察官偵查及軍事法院審理時指述之情
    節均相符合（見軍偵卷一第11頁反面至第13頁，軍院卷一第
    97至99頁，偵卷第19頁），且經證人丁○○於軍事法院審理
    時證述綦詳（見軍院卷一第112 至115 頁），並有陸軍步兵
    學校班總隊部學生三大隊十三中隊退訓晤談紀錄、陸軍步兵
    學校班總隊部員生退訓切結書、陸軍步兵訓練指揮部暨步兵
    學校班總隊部在訓學員生修業期間辦理退學（訓）、開除學
    籍處分作業表、步訓部二階段專長訓練97-12 梯排用機槍兵
    退訓人員名冊各1 份在卷可稽（見軍偵卷一第7 頁正、反面
    、第27、29頁）。是本件被告2 人之自白，均與卷內之積極
    證據互核一致，應堪採認。從而，本案事證明確，被告2 人
    犯行堪予認定，均應依法論科。
二、按刑法第210 條之偽造私文書罪，係以無製作權人，假冒他
    人之名義而製作文書為構成要件，最高法院92年度台上字第
    921 號判決意旨參照。本件被告丙○○、乙○○在上開退訓
    晤談紀錄及退訓切結書上偽造被害人甲○○之簽名及指印，
    均係表示被害人甲○○自願同意辦理退訓之意思，自屬無製
    作權人，假冒他人之名義而製作文書甚明。是核被告2 人所
    為，均係犯刑法第216 條、第210 條之行使偽造私文書罪。
    被告2 人就上開犯行，有犯意聯絡及行為分擔，為共同正犯
    。又被告2 人基於一偽造私文書之決意，於極密接之時間內
    ，在同一地點為上開偽造署押及偽造私文書之行為，且均針
    對被害人甲○○而侵害同一法益，依一般社會通念，應論以
    接續犯，屬法律概念之一行為。被告2 人偽造署押行為，係
    偽造私文書之部分行為，偽造私文書之低度行為，則為行使
    偽造私文書之高度行為所吸收，均不另論罪。爰審酌被告丙○○、乙○○分別係陸軍步兵訓練指揮部暨步兵學校學生第
    三大隊第十三中隊之一兵文書及中士助教，本應忠實辦理相
    關業務，竟為圖作業上之便利及達成任務，在未得被害人甲○○之同意下，即任意為上開行使偽造私文書犯行，用以表
    示被害人甲○○自願同意辦理退訓之虛偽意思，嚴重影響步
    兵學校對於兵員退訓之正確管理及甲○○之權益，行為實有
    不當；而被告乙○○為被告丙○○之長官，有監督及指導被
    告丙○○依正常程序完成任務之責任，然竟捨此不為，而與
    被告丙○○共同為上開行使偽造私文書之犯行，自應科以較
    重之刑。惟念被告2 人於本院審理時均能坦承犯行，犯後態
    度尚可，且被害人甲○○亦於本院審理時當庭表示不願意再
    追究之意（見本院訴字卷第81頁）等一切情狀，酌情分別量
    處如主文所示之刑，並均諭知如易科罰金之折算標準，以示
    儆懲。至公訴人雖對被告丙○○、乙○○分別具體求刑有期
    徒刑4 月、7 月，然本院認上開宣告刑已足以收刑罰教化之
    效，公訴人求刑尚嫌失之過重，附此敘明。
三、又被告丙○○、乙○○前均未曾受任何刑之宣告，素行良好
    ，有臺灣高等法院被告前案紀錄表2 份在卷可稽，被告2 人
    僅因一時不慎而犯本案，導致被害人甲○○受有損害，而於
    本院審理時業已獲得被害人之諒解（見本院訴字卷第81頁）
    ，被告2 人犯後復能坦認犯行，犯後態度尚可，深具悔意。
    茲念渠等僅因一時不慎，致罹刑典，經此偵、審教訓後，應
    知所警惕，信無再犯之虞。再刑罰固屬國家對於犯罪之人，
    以剝奪法益之手段，所加之刑法之制裁，惟其積極目的，則
    在預防犯人之再犯，故對於初犯，惡性未深，天良未泯者，
    若因偶然觸法，即置諸刑獄自非刑罰之目的，是本院斟酌再
    三，認所宣告之刑以暫不執行為適當，依刑法第74條第1 項
    第1 款之規定，均予宣告緩刑3 年，以啟自新，並審酌被告
    2 人所犯情節、被害人所受損害等情，並命被告2 人向公庫
    各給付如主文所示之金額。至公訴人雖認不宜對於被告2 人
    宣告緩刑，然被告2 人既經此次偵、審教訓後，而知所警惕
    ，信無再犯之虞，已如上述，本院予以宣告緩刑，應屬適當
    ，公訴人認為不宜宣告緩刑，則有未合，附此敘明。
四、另被告丙○○、乙○○在上開退訓晤談紀錄偽造之「甲○○
    」簽名1 枚、指印6 枚，及在上開退訓切結書上偽造之「甲○○」簽名、指印各1 枚，共計偽造之「甲○○」簽名2 枚
    及指印7 枚，應依刑法第219 條規定，不問屬於犯人所有與
    否，均予宣告沒收。
據上論斷，應依刑事訴訟法第299 條第1 項前段，刑法第28條、
、第216 條、第210 條、第41條第1 項前段、第74條第1 項第 1
款、第2 項第4 款、第219 條，判決如主文。
本案經檢察官戊○○到庭執行職務。
中    華    民    國    99    年    10    月    11    日
                      刑事第五庭審判長法  官 李昆南
                                      法  官 林永村
                                      法  官 陳盈吉
以上正本證明與原本無異。
如不服本判決，應於判決送達後10日內，向本院提出上訴狀。
中    華    民    國    99    年    10    月    11    日
                                      書記官  陳展榮
附錄本判決論罪科刑法條：
中華民國刑法第210 條
（偽造變造私文書罪）
偽造、變造私文書，足以生損害於公眾或他人者，處5 年以下有
期徒刑。
中華民國刑法第216條
（行使偽造變造或登載不實之文書罪）
行使第210 條至第215 條之文書者，依偽造、變造文書或登載不
實事項或使登載不實事項之規定處斷。

司法院資訊處製作；財團法人民間司法改革基金會備份。
